臺灣高等法院臺中分院刑事判決　　　　　九十三年度上重更(一)字第二四號
　　上　訴　人
　　即　被　告　甲○○
　　選任辯護人　黃琪雅
　　　　　　　　常照倫
右上訴人因毒品危害防制條例案件，不服臺灣南投地方法院八十九年度訴字第四五六
號中華民國九十年二月二十七日第一審判決（起訴案號：臺灣南投地方法院檢察署八
十九年度偵字第三五○一號），提起上訴，經判決後，由最高法院發回更審，本院判
決如左：
    主      文
原判決撤銷。
甲○○共同連續販賣第一級毒品，累犯，處有期徒刑拾年，褫奪公權陸年，扣案之第
二級毒品安非他命貳包（合計淨重柒點貳貳公克）沒收銷燬之。扣案之安非他命二包
包裝物（重零點伍柒公克）、挑毒品吸管壹支、毒品分裝袋參拾個、行動電話貳具，
，未扣案之0000－000000號行動電話壹具，均沒收之。販賣第一級毒品所
得新臺幣陸萬陸仟元、販賣第二級毒品所得新臺幣壹萬貳仟元均沒收之，如全部或一
部不能沒收時，以其財產抵償之。又連續轉讓第一級毒品，累犯，處有期徒刑參年，
扣案之第二級毒品安非他命貳包（合計淨重柒點貳貳公克）沒收銷燬之，扣案之安非
他命二包包裝物（重零點伍柒公克）、挑毒品吸管壹支、毒品分裝袋參拾個、行動電
話貳具，未扣案之0000－000000號行動電話壹具，均沒收之。主刑部份，
應執行有期徒刑拾貳年陸月。
    事      實
一、甲○○前於民國七十九年間犯詐欺罪，經臺灣彰化地方法院判處有期徒刑三月，
    於八十年九月八日執行完畢，再於八十二年間犯侵占罪，經臺灣臺中地方法院判
    處有期徒刑六月，於八十六年三月五日縮刑執行完畢，猶不知悔改：(1)、與真實
    姓名、年籍均不詳綽號「阿如」之成年女子共同基於意圖營利，販賣第一、二級
    毒品海洛因、安非他命之概括犯意聯絡，以由「阿如」提供毒品，甲○○提供其
    所有之0000－000000號、0000－000000號、0000－0
    00000號行動電話供購買毒品者聯絡使用及負責交付毒品、取款，事後「阿
    如」再給付甲○○新台幣（下同）六百元之酬勞，或甲○○通知「阿如」後，「
    阿如」再吩咐其他不詳姓名之人交付毒品之方式販賣第一級毒品海洛因及第二級
    毒品安非他命。嗣於八十九年八月底某日起至同年十月三日中午止，陳英吉撥打
    0000－000000號及0000－000000號行動電話向甲○○購買
    第一級毒品海洛因，再由甲○○以每次將每小包二千元（陳英吉供稱每次向被告
    購買約二、三千元分量之海洛因，因金額無法確定，故以每次二千元數額較少較
    有利於被告之金額計算）分量之海洛因一包送至台中市○○路一五四巷五二弄二
    三之二四號陳英吉住處交付予陳英吉，而與「阿如」共同販賣第一級毒品海洛因
    予陳英吉三次。(2)、甲○○與「阿如」又共同承前開同一販賣第一級毒品之概括
    犯意聯絡，及另基於販賣第二級毒品安非他命之概括犯意連絡，自同年九月中旬
    某日起至同年十月三日中午止，由劉昌煌撥打0000－000000號、00
    00－000000號行動電話與甲○○聯絡購買第一、二級毒品，再由甲○○
    在上開陳英吉住處、台中市○○路○段三七三號十三樓之十一甲○○住處、及其
    他不詳地點等處所，先後八次以第一級毒品海洛因一包七千五百元、第二級毒品
    安非他命一千五百元，合計九千元之第一級毒品海洛因、第二級毒品安非他命販
    售予劉昌煌。(3)、甲○○復另單獨基於無償轉讓第一、二級毒品海洛因、安非他
    命予陳英吉、劉昌煌之概括犯意，自同年九月初某日起至同年十月四日前某日止
    ，在台中市○○路一五四巷五二弄二三之二四號，無償提供第一級毒品海洛因二
    、三次供陳英吉施用；又自同年九月十五日以後某日起至同年十月四日前某日止
    ，在上開住處，連續二次無償提供第一、二級毒品海洛因、安非他命供劉昌煌施
    用。嗣為警於同年十月三日晚上十時許，在台中市○○路一五四巷五二弄二三之
    二四號，查獲劉昌煌持有第一級毒品海洛因一小包（含袋重一點九公克、淨重一
    點七三公克）及第二級毒品安非他命一小包（含袋重零點三公克），劉昌煌供稱
    該等毒品係向甲○○購買，並願協助員警調查甲○○販賣毒品之犯行，乃由劉昌
    煌以其所有電話號碼○九二六─一九四八三六號行動電話聯絡甲○○電話號碼○
    九二○─五三八七二二號行動電話，佯稱欲購買安非他命，並約定在南投縣草屯
    鎮烏溪橋下交易，警員隨即偕同劉昌煌趕赴約定交易地點，旋於同年十月四日凌
    晨零時許，為警在草屯鎮烏溪橋下查獲，並當場扣得甲○○所有之安非他命二小
    包（合計淨重七點二二公克、包裝重○點五七公克）、挑毒品用吸管一支、分裝
    袋三十個及行動電話二具（電話號碼○九三六─五四○二○○、○九二○─五三
    八七二二號）、白粉一包。
二、案經台中市警察局移送臺灣南投地方法院檢察署檢察官偵查起訴。
    理      由
一、訊據被告甲○○矢口否認有販賣及轉讓第一級毒品海洛因、第二級毒品安非他命
    犯行，辯稱伊係與陳英吉、劉昌煌二人合資購買海洛因及安非他命，並非販賣或
    轉讓與陳英吉、劉昌煌二人，被告在被查獲當場並未意圖脫逃卻遭警員毆打，另
    警訊筆錄內容並未拿給被告看即要被告簽名，被告不簽就被帶到廁所毆打，被告
    不得已才簽名，警訊筆錄不實在等語。經查：
（一）被告辯稱在被查獲當場即遭警員毆打，被告被帶回警局後，警員未訊問被告即
      自行製作警訊筆錄，被告尚未看內容，警員即要被告簽名，被告不簽，就被帶
      到所內毆打，被告不得已才簽名，警訊筆錄內容不實在等語。惟查，被告於
      案發當天在烏溪橋下被逮捕時及在警局製作警訊筆錄時，均未遭警員毆打一節
      ，業據警員蔡萬裕及廖萬昌在原審、曾繁義在原審及本院前審結證屬實（見原
      審卷第八十八、八十九、九十二、九十三、九十九頁、本院上訴卷第六十一頁
      ），被告被查獲後經檢察官向法院聲請羈押被告獲准，將被告送往臺灣南投看
      守所時，經該所檢查被告身體後，並未發現其身體有明顯內外傷，被告亦未自
      述有內外傷等情，有經被告按指印簽名認證之臺灣南投看守所新收內外傷紀錄
      表、收容人健康檢查表各一份附於原審卷可稽（見原審卷第十九、二十頁），
      堪認被告之警訊筆錄係依其自由意志下之陳述所為。至於被告在檢察官向法院
      聲請羈押時，經法院值班法官訊問時供稱：「左眼尾瘀青、腫脹約一、五公分
      ，警察打我造成的。」等語（見臺灣南投地方法院八十九年度聲羈字第一○一
      號卷八十九年十月四日訊問筆錄），惟上開傷痕是因為被告在烏溪橋下被查獲
      時，因現場旁邊有方形水溝蓋，被告可能是想將口袋裡的安非他命丟掉，想往
      水溝蓋方向丟進去，往下蹲時撞到後車座致臉部受傷等情，業經警員蔡萬裕在
      原審結證屬實（見原審卷第八十九、九十一、九十二頁），核與證人曾繁義在
      原審證稱被告的傷是撞到引擎蓋或後車廂蓋等語（見原審卷第九十三頁），及
      被告在警訊供稱：「因為警方臨檢時我想逃逸時碰撞到車的。」等語（見偵查
      卷第八頁反面）大致相符（蔡萬裕、曾繁義證稱被告碰撞到車輛的位置雖非完
      全一致，惟因逮捕被告時情況緊急，自難期其能辨認確實之撞擊位置，惟依證
      人二人供述位置均在車輛後方位置，及參以被告亦自承係碰撞到車子等情以觀
      ，證人二人供稱被告碰撞車子致受傷一節自可採信），另被告雖辯稱其在被查
      獲時並未脫逃，並經證人劉昌煌在本院證稱被告並未脫逃等語，惟查，義警廖
      萬昌在原審結證供稱被告到現場把車停好後，走下來到劉昌煌這邊來，接著蔡
      萬裕警員下車，曾繁義警員從外面來，將被告圍住，被告就要跑，當時被告有
      往車後跑沒有幾公尺，曾繁義、蔡萬裕就跑去抓他，警員並未打被告等語（見
      原審卷第九十八頁），警員曾繁義在原審證稱被告被查獲時曾跑了五公尺，並
      曾以手肘頂之方式抵抗（見原審卷第九十一、九十二頁）等語，及在本院前審
      結證供稱被告看到警員的車時很慌張，就往後面跑，警員竄出來後就在警員的
      車子後行李箱處逮捕被告，被告有脫逃等語（見本院上訴卷第六十一頁），及
      被告在警訊業已自承逃逸時碰撞到車子受傷等語，被告事後翻異前供，謂其並
      無逃逸，且無可能有時間丟棄毒品，撞到車子云云，及證人劉昌煌附和被告之
      證詞，均屬卸責護之詞，不足採信。綜上所述，被告辯稱其警訊筆錄係遭刑
      求所致，委難採信，又經本院勘驗當庭播放被告於八十九年十月四日警訊筆錄
      之錄音內容，亦核與其警訊筆錄所載相符，（見本院更一卷第三十六頁）而被
      告甲○○雖辯稱「伊遭警員毆打，始照警員意思，唸該警訊內容。」云云，惟
      本件並無刑求情事，已如上述，被告甲○○所辯，並無足採，本件警訊筆錄自
      堪採信。
（二）１、關於被告連續販賣第一級毒品予陳英吉之事實，除經被告在警訊坦承不諱
      外，並經被告在偵查中供稱：「（你幫『阿如』賣幾次？）替她送八次左右，
      第一次是八十九年九月二十六日，我拿安非他命及海洛因去，我拿九千元回來
      。」、「（你向『阿如』拿多少錢？）我拿九千元給『阿如』，她會給我六百
      元車資。」、「（最後一次幫『阿如』賣是何時？）八十九年十月三日中午，
      叫我送去給劉昌煌、陳英吉，也是九千元。」、「（劉昌煌、陳英吉如何和你
      連絡？）他們打行動電話給我，叫我去拿。」（見偵查卷第三十一頁反面、三
      十二頁）、「（你共有幾支電話？）0000－000000號、另一支號碼
      忘了，是○九三六，還有一支○九二○。」（見偵查卷第八十六頁反面）等語
      在卷，並經證人陳英吉於警訊中供稱：「我之前都向綽號『慶師』之男子購買
      第一級毒品海洛因。」、「我願意指認。（經陳英吉本人指認後，該綽號『慶
      師』真實年籍為甲○○，．．．無誤。）」、「（你共向甲○○購買過幾次第
      一級毒品海洛因？）前後約三次。」、「我從八十九年八月底開始向甲○○購
      買海洛因毒品，每次都小包（重量不等）新台幣兩、參仟元購得供己施用。」
      、「甲○○都是駕８Ｐ－一七○號計程車運送到台中市○○路一五四巷五十二
      弄二十三之二十四號內親手交給我。」、「我都是打甲○○之0000－00
      0000號行動電話叫他送海洛因毒品到我居住地．．．」等語（見偵查卷第
      十四頁正反面），及在偵查中證稱：「都是我打電話叫他送海洛因給我，是從
      八十九年八月底開始，最後一次是八十九年十月初，共三次，．．」、「我打
      0000－000000號他〔指被告〕的電話，我的電話是0000－00
      0000〔遠傳〕。」、「（你有與劉昌煌、甲○○共同去買毒品？）沒有。
      」等語（見偵查卷第七十五頁反面、一○九頁反面），證人陳英吉亦因施用毒
      品為警查獲，經裁定送台中看守所觀察勒戒，有法務部全國檢察官線上查詢刑
      案人犯在監所最新資料系統查詢結果附於偵查卷（第三十九頁）可稽，證人陳
      英吉雖在偵訊中一度改稱被告及劉昌煌說要一起買，伊就拿錢給他們等語，惟
      在同次偵訊中證人已明確供稱並未與被告、劉昌煌共同買毒品，及供稱伊都是
      叫被告幫伊買海洛因，每次買二、三千元，被告買回來就拿給伊，伊不知道有
      無一起買等語（見偵查卷第一○九頁反面、一一○頁正反面），證人在偵訊中
      改稱一起買等語，應係護被告之詞，另證人在原審及本院前審均翻異其在警
      訊及初次偵訊之供詞，改稱是與被告一起合買海洛因，惟證人在原審已明確供
      稱：其毒品來源均係拜託甲○○幫伊去拿，伊拿錢給他，怎麼算伊不清楚等語
      （見原審卷第五十三頁），益證證人事後在原審及本院改稱與被告合買海洛因
      等語，同屬護被告之詞，不足採信。另證人陳英吉雖在偵查中改稱伊係打被
      告之0000－000000號電話，警訊筆錄記載之0000－00000
      0號電話伊不知道等語（見偵查卷第七十六頁），惟證人所有之0000－0
      00000號電話與前開被告所有之0000－000000號、及0000
      －000000號電話均曾通過話，有遠傳電信股份有限公司函及所附通聯紀
      錄表附於原審卷可稽（見原審卷第一一八至一六一頁），證人改稱不知000
      0－000000號電話一節，顯係護被告之詞，不足採信。綜上所述，被
      告甲○○有販賣海洛因予陳英吉之事實，堪以認定。２、關於被告連續數次販
      賣第一、二級毒品予劉昌煌之事實，除經被告在警訊坦承不諱外，並據被告在
      偵查中供稱：「（你幫『阿如』賣幾次？）替她送八次左右，第一次是八十九
      年九月二十六日，我拿安非他命及海洛因去，我拿九千元回來。」、「（你向
      『阿如』拿多少錢？）我拿九千元給『阿如』，她會給我六百元車資。」、「
      （最後一次幫『阿如』賣是何時？）八十九年十月三日中午，叫我送去給劉昌
      煌、陳英吉，也是九千元。」、「（劉昌煌、陳英吉如何和你連絡？）他們打
      行動電話給我，叫我去拿。」（見偵查卷第三十一頁反面、三十二頁）等語屬
      實，復經證人劉昌煌於警訊供稱：「（現警方所查獲甲○○是否就是你所說販
      賣毒品給你吸食綽號『慶師』之人？）就是他〔甲○○〕本年無訛（當場指認
      ）。」、「（你總共向甲○○購買毒品幾次﹖請詳述其購買時日？）前後共八
      次左右。其詳細日期時間我不能確定，只記得最近二次，第一次是十月一日十
      一時三十分，第二次是十月三日十三時三十分左右。」、「（每次購買毒品多
      少？價錢如何？）安非他命壹錢、海洛因半錢。安非他命新台幣壹千五百元、
      海洛因七千五百元，每次購買毒品就是花（誤載為『發』）新台幣九千元。」
      、「（今日你帶同警方在南投縣草屯鎮烏溪橋下〔中投公路〕往台中方向，所
      查獲之甲○○是否就是平時販賣毒品給你之人？）就是他〔甲○○〕沒錯。我
      當場看見甲○○為警方查獲海洛因及安非他命。」、「（警方查獲你所持有之
      毒品海洛因及安非他命是何人販賣給你？）是甲○○販賣給我的。」等語（見
      偵查卷第十一頁正反面），並經證人陳英吉在警訊證稱：「我親眼目睹我朋友
      劉昌煌向甲○○購買第一級毒品海洛因。」、「我於八十九年十月三日十七時
      許在台中市○○路一五四巷五十二弄二十三之二十四號內二樓客廳中親眼目睹
      甲○○販售一小包海洛因給劉昌煌〔海洛因之重量、價格我並不清楚〕。」、
      「（你可知劉昌煌如何與甲○○購買一級毒品海洛因？）都是打聯絡購買第一
      級毒品海洛因。」（見偵查卷第十五頁），陳英吉在偵查中供稱：「（劉昌煌
      有向甲○○買毒品否？）有。」、「（你如何知道劉昌煌有向甲○○買？）我
      有看過甲○○拿毒品給劉昌煌，是八十九年十月初在我家，他是拿海洛因給劉
      昌煌，．．．」等語（見偵查卷第七十六頁），另劉昌煌為警查獲施用第一、
      二級毒品時，為警扣得安非他命（含袋重零．三公克）、海洛因（含袋重一．
      九公克，淨重一．七三公克）各一包，有台灣台中地方法院檢察署扣押物品清
      單影本二份及法務部調查局鑑定通知書一份附於原審卷（見原審卷第一六四－
      一六六頁）可稽，劉昌煌並因而經裁定送觀察、勒戒，有法務部全國檢察官線
      上查詢刑案人犯在監所最新資料系統查詢結果附於偵查卷（第四十頁）可稽，
      復參酌警員蔡萬裕在原審證述：「剛開始是先查獲劉昌煌及另二位持有毒品，
      在中清路查獲，是在八十九年查獲，當時是據線報在中清路門口埋伏查獲，查
      獲後帶回文心路警局偵訊，我當時問他們三位毒品來源，他們三個都有說是向
      綽號慶師買的，我們就問何人願意帶我們去找慶師，結果是劉昌煌同意帶我們
      去的，當時是劉昌煌約甲○○，約了二、三個地方，最後是約在草屯的烏溪橋
      下往台中方向。」等語（見原審卷第八十七頁）；警員曾繁義在原審證稱：「
      第一階段是劉昌煌說他的毒品都是向甲○○拿的，我們就叫他打電話，當開始
      是約六點多送到中清路被查獲地，聯絡後劉昌煌說甲○○說要到草屯收帳，聯
      絡後甲○○約劉昌煌在草屯烏溪橋下，叫劉昌煌到那裡等，當時的情形是劉昌
      煌說要跟甲○○買。」等語（見原審卷第九十一頁），足證被告確有販賣第一
      級毒品海洛因及第二級毒品安非他命予劉昌煌之事實。證人劉昌煌雖自偵查中
      即翻異前供，改稱係與被告及陳英吉每人出三千元共同購買毒品等語。惟查，
      證人陳英吉於警、偵訊中迭次證稱向被告購買毒品時或事後改稱合資購買時，
      均僅供稱向被告購買或交付金錢予被告後取得第一級毒品施用，並未曾提及自
      被告處取得第二級毒品安非他命，是證人劉昌煌及被告辯稱與陳英吉集資九千
      元共同購買一、二級毒品，與陳英吉述稱情節並不相符，再劉昌煌於遭員警查
      獲施用第一、二級毒品之後，隨即配合員警要求打電話向被告甲○○表示要購
      買毒品一節，亦經證人曾繁義在原審時證稱屬實（見原審卷第九十一頁），如
      被告與劉昌煌、陳英吉合資購買毒品係其三人購買毒品施用之方式，為何本次
      在未知會陳英吉之情況下，被告於劉昌煌單獨打電話約其出來時即依約帶安
      非他命前往約定地點烏溪橋下與劉昌煌交易，益證劉昌煌、陳英吉均係單獨向
      被告購買毒品，並無所謂與被告合資購買情形存在，劉昌煌嗣後自偵查起即改
      稱係與被告合資購買毒品，顯係迴護被告之詞，不足採信。３、關於被告連續
      轉讓第一級毒品給陳英吉，轉讓第一級、第二級毒品予劉昌煌施用之事實，業
      據被告於偵查中坦承不諱，核與證人陳英吉、劉昌煌於偵查中證稱情節相符（
      見偵卷第一○○頁反面、第一一○頁正面），被告事後否認有轉讓毒品予陳英
      吉、劉昌煌施用之事實，顯屬卸責之詞，不足採信。４、又本件綽號『阿如』
      之女子與被告甲○○購買海洛因及安非他命究以多少價錢販入，藉由本件販賣
      毒品可賺得多少差額利益，雖無事証資為証明，惟我國查緝毒品之販賣一向執
      法甚嚴，對於販賣毒品者尤科以重刑，則本件被告甲○○與綽號『阿如』之女
      子苟非意圖販賣營利，一般人焉有可能甘冒重度刑責之風險，輕易將毒品以平
      價或低於販入之價格交付他人，卻無所利得，準此以論，被告販賣第一級、第
      二級毒品當有意圖營利之販賣毒品犯意，自亦足認定。５、此外，復有被告所
      有扣案安非他命二包、行動電話二具、被告自製之挑毒品用吸管一支、分裝袋
      三十個扣案可稽，上開安非他命二包，經送法務部調查局檢驗結果，均屬第二
      級毒品甲基安非他命，合計淨重七．二二公克，包裝重○．五七公克，有法務
      部調查局檢驗通知書一份在原審卷為憑（見原審卷第一六七頁），並有台灣大
      哥大股份有限公司行動電話通聯紀錄一份（見偵卷第四十四頁至四十六頁）、
      遠傳電信股份有限公司函及所附通聯紀錄一份附卷可稽（見原審卷第一一八頁
      至一六一頁），事證明確，被告所辯均係卸責之詞，不足採信，被告犯行，洵
      堪認定。
二、按海洛因、安非他命分別為毒品危害防制條例第二條第二項第一、二款所規定之
    第一、二級毒品。核被告所為，係犯毒品危害防制條例第四條第一項、第二項、
    第五項、販賣第一級毒品既遂、販賣第二級毒品既遂、未遂罪（證人劉昌煌為協
    助警員查獲被告，而佯向被告表示購買安非他命，實際上並無購買毒品之真意，
    然被告既有販賣毒品之故意，且依約攜帶毒品安非他命前往約定地點欲交付予劉
    昌煌，即已著手於實施販毒行為，然因事實上其二人無法完成買賣毒品之行為，
    故此次販賣第二級毒品安非他命犯行應論以未遂）、同條例第八條第一項、第二
    項之轉讓第一級、第二級毒品罪。被告與綽號「阿如」之女子就販賣第一級、第
    二級毒品犯行部分，有犯意聯絡與行為分擔，均為共同正犯。被告持有第一級、
    第二級毒品海洛因、安非他命之低度行為，分別為販賣及轉讓第一級、第二級毒
    品之高度行為所吸收，均不另論罪。又被告以一行為同時販賣、轉讓第一級毒品
    海洛因及第二級毒品安非他命予劉昌煌，係一行為觸犯二罪名，均為想像競合犯
    ，應依刑法第五十五條前段之規定，分別從一重之販賣第一級毒品罪及轉讓第一
    級毒品罪處斷。公訴人認被告販賣、轉讓第一級、第二級毒品罪應予分論併罰，
    容有未洽。被告前後數次販賣第一級毒品、轉讓第一級毒品行為，均時間緊接，
    所犯構成要件相同，顯皆係基於概括犯意為之，均為連續犯，應依刑法第五十六
    條之規定，各論以一罪，除販賣第一級毒品法定刑為死刑及無期徒刑部分依法不
    得加重外，餘加重其刑。被告所犯上開販賣第一級毒品及轉讓第一級毒品二罪，
    犯意各別，犯罪構成要件亦不同，應分論併罰。被告曾於八十二年間因侵占罪經
    台灣台中地方法院判處有期徒刑六月，於八十六年三月五日執行完畢，有台灣高
    等法院被告全國前案紀錄表附卷可按，五年內再犯本案之罪，係屬累犯，除販賣
    第一級毒品部分法定刑為死刑及無期徒刑部分，依法均不得加重外，餘應依刑法
    第四十七條之規定遞加重其刑。又本件被告雖有多次販賣毒品之犯行，惟其係由
    「阿如」者提供毒品，伊代為送給購買毒品者，每次由「阿如」支付六百元代價
    ，不若專以販毒維生之毒梟惡性之重大，衡以毒品危害防制條例第四條第一項法
    定本刑為死刑、無期徒刑，觀諸被告上開犯罪情狀，在客觀上顯非不可憫恕，倘
    科以被告上開法定最低之刑，實嫌過重，爰依刑法第五十九條之規定，酌量減輕
    被告之刑，並依法先加後減。原審認本件罪證明確，予以論科，固非無見，惟(1)
    、原審判決僅概括論述被告販賣及轉讓第一級、第二級毒品犯行之次數為數次，
    未詳予認定其販賣及轉讓之次數，尚有未洽。(2)、販賣第一級毒品者，處死刑、
    無期徒刑，處無期徒刑者，得併科新臺幣一千萬元以下罰金；又轉讓第一級毒品
    之法定刑為一年以上七年以下有期徒刑，得併科新臺幣一百萬元以下罰金，毒品
    危害防制條例第四條第一項、第八條第一項分別定有明文，販賣及轉讓第一級毒
    品罪之法定刑除有期徒刑外，尚有罰金刑，依刑法第五十六條、第四十七條規定
    加重其刑時，應就其法定刑加重其刑，即應就有期徒刑及罰金刑部分均加重其刑
    ，原審判決雖未對被告併處罰金刑，惟並不影響依法加重其刑時應就法定刑全部
    為之（不得加重者除外）之規定，原審判決僅就有期徒刑部分明依法加重其刑
    ，尚有未洽（另原審判決在理由欄中就販賣第二級毒品法定刑無期徒刑部分併
    明依法不得加重，及在據上論結欄引用毒品危害防制條例第四條第五項，均屬贅
    述，併予明）。(3)、原審判決漏未論述被告所犯販賣第一級毒品、轉讓第一級
    毒品二罪應予分論併罰，尚有未洽。(4)、依毒品危害防制條例第十九條第一規定
    ，犯罪所得之財物應予沒收，如全部或一部不能沒收時，以其財產抵償之，原審
    就被告販賣毒品所得未依法宣告沒收，以其財產抵償之，亦有未洽。(5)、按毒品
    危害防制條例第十八條第一項規定，得諭知沒收並銷燬之者，以查獲之毒品及專
    供製造或施用毒品之器具為限，並不及於毒品之外包裝。而毒品外包裝既係用於
    包裹毒品，防其裸露、潮濕，便於攜帶販賣，亦係供販賣毒品所用之物，應依毒
    品危害防制條例第十九條第一項之規定宣告沒收之，方屬適法（最高法院九十二
    年度台上字第一二八八號判決、九十一年度台上字第二○六二號判決參照），是
    原審將扣案之安非他命二包重零點伍柒公克之包裝物，依毒品危害防制條例第十
    八條第一項規定，諭知沒收並銷燬，顯有未當。(6)、毒品危害防制條例第十九條
    第一項規定，係採義務沒收主義，易言之，供犯罪所用或因犯罪所得之財物，且
    屬犯人所有，即應依該規定沒收，並不以沒收物業經扣案為限，原審對未經扣案
    之行動電話0000－000000號，乃被告所有，且為其犯罪所用之物，未
    予宣告沒收，亦有未當。被告上訴否認犯罪，雖無理由，惟原審判決既有上開可
    議之處，仍應由本院予以撤銷改判。爰審酌被告犯罪之動機、販賣毒品及轉讓毒
    品予他人施用，影響社會善良風氣及購買者之身心健康，販賣及轉讓次數及所得
    ，犯罪後否認犯行，毫無悔意等一切情狀，量處如主文第二項所示之刑，並就被
    告販賣第一級毒品犯行部分，認依其犯罪性質有宣告褫奪公權必要，併予褫奪公
    權六年，及定其應執行刑。扣案之安非他命二包（合計淨重七點二二公克），應
    依毒品危害防制條例第十八條第一項前段規定，沒收銷燬之；至扣案之安非他命
    二包包裝物（重○點五七公克）、挑毒品用吸管一支、分裝袋三十個及行動電話
    二具，及未扣案之0000－000000號行動電話乙具，均係被告所有，且
    為其犯罪所用之物，業據被告供承在卷，爰依同條例第十九條第一項前段規定，
    宣告沒收。再被告與「阿如」先後八次、三次販賣海洛因給劉昌煌、陳英吉得款
    共六萬六千元（〔７５００元×８次〕＋〔２０００元×３次〕＝６６０００元
    ），先後八次販賣安非他命給劉昌煌得款一萬二千元（１５００元×８次＝１２
    ０００元），應依毒品危害防制條例第十九條第一項規定宣告沒收，如全部或一
    部不能沒收時，以其財產抵償之。末查，扣案之白粉一袋，雖被告甲○○於警訊
    供稱係毒品海洛因云云，惟經法務部調查局檢驗結果，並未發現毒品成分，此有
    該局編號（電腦條碼）00000000號鑑定通知書一份附於原審卷（第一六
    三頁）可稽，爰不予宣告沒收，檢察官認該包係海洛因毒品，聲請沒收銷燬，尚
    有未洽，至被告甲○○上開警訊筆錄所供，亦不無故意先供稱扣案白粉為海洛因
    ，混淆實情，預為日後脫罪之藉口，被告甲○○上開所供，尚難執此為其有利認
    定，附此敘明。
據上論結，應依刑事訴訟法第三百六十九條第一項前段、第三百六十四條、第二百九
十九條第一項前段、毒品危害防制條例第四條第一項、第二項、第八條第一項、第二
項、第十八條第一項前段、第十九條第一項，刑法第十一條前段、第二十八條、第五
十六條、第五十五條前段、第四十七條、第五十九條、第三十七條第二項、第五十一
條第五款，判決如主文。
本案經檢察官乙○○到庭執行職務。
中      華      民      國　    九十三     年     八      月     十 　　日
                                臺灣高等法院臺中分院刑事第十一庭
                                      　審判長法  官  李  璋  鵬
                                      　　　　法  官  胡  森  田
                                      　　　　法　官  蕭  錦  鍾
右正本證明與原本無異。
如不服本判決應於收受送達後十日內向本院提出上訴書狀，其未敘述上訴之理由者並
得於提起上訴後十日內向本院補提理由書（均須按他造當事人之人數附繕本）。
　　　　　　　　　　　　　　　　　　　　　　　書記官  蘇  昭  文
中      華      民      國　    九十三     年     八      月     十 　　日
附錄法條：
毒品危害防制條例第四條：
製造、運輸、販賣第一級毒品者，處死刑或無期徒刑；處無期徒刑者，得併科新臺
  幣一千萬元以下罰金。
製造、運輸、販賣第二級毒品者，處無期徒刑或七年以上有期徒刑，得併科新臺幣
七百萬元以下罰金。
製造、運輸、販賣第三級毒品者，處五年以上有期徒刑，得併科新臺幣五百萬元以
下罰金。
製造、運輸、販賣專供製造或施用毒品之器具者，處一年以上七年以下有期徒刑，
得併科新臺幣壹百萬元以下罰金。
前四項之未遂犯罰之。
毒品危害防制條例第八條：
轉讓第一級毒品者，處一年以上七年以下有期徒刑，得併科新臺幣一百萬元以下罰
  金。
轉讓第二級毒品者，處六月以上五年以下有期徒刑，得併科新臺幣七十萬元以下罰
金。
轉讓第三級毒品者，處三年以下有期徒刑，得併科新臺幣三十萬元以下罰金。
前三項之未遂犯罰之。
　　　　　　　　　　　　　　　　　　　　　　　　　　　　　　　　　　　　Ｒ
